臺灣高等法院臺中分院刑事判決　　　　　　　　　九十一年度上易字第一九七六號
　　上　訴　人　臺灣台中地方法院檢察署檢察官
　　被　　　告　甲○○
右上訴人因被告毒品危害防制條例案件，不服臺灣台中地方法院九十一年度易字第一
五三四號中華民國九十一年八月二十七日第一審判決（起訴案號：臺灣台中地方法院
檢察署九十年度偵字第一八七八二號），提起上訴，本院判決如左：
      主  文
原判決撤銷。
甲○○連續幫助施用第二級毒品，累犯，處有期徒刑伍月，如易科罰金，以參佰元折
算壹日；扣押之甲基安非他命驗餘淨重零點貳貳公克、壹點陸玖公克均沒收銷燬之。
      事  實
一、甲○○前於民國（下同）八十四年間因違反麻醉藥品管理條例案件，經原審法院
    判處有期徒刑七月，於八十四年九月二日確定，另因藥事法案件經本院判處有期
    徒刑十月，於八十五年五月三十日確定，前開兩案嗣經本院裁定定其應執行之刑
    為有期徒刑一年二月確定；又於八十五年間因違反麻醉藥品管理條例案件，經原
    審法院判處有期徒刑一年，於八十五年十月十九日確定；再於八十五年間同因違
    反麻醉藥品管理條例案件，經本院判處有期徒刑八月，於八十五年十月十一日確
    定，上開各罪刑經送監執行及接續執行，於八十七年一月十三日假釋付保護管束
    出監，迨八十七年三月二十二日假釋期滿未經撤銷視為執行完畢。詎甲○○仍不
    知悔改，因友人乙○○需第二級毒品甲基安非他命（下稱安非他命）施用，然乏
    購買管道，而甲○○知悉購買管道，且圖合資購買安非他命之份量較多，竟基於
    幫助乙○○施用安非他命之概括犯意，先於民國九十年十月七、八日左右，在臺
    中縣潭子鄉○○路○段五三二號乙○○住處，與乙○○一同出資各約新臺幣（下
    同）二千五百元，合計約五千元，由甲○○出面向真實姓名年籍不詳綽號「阿文
    」之成年男子（下稱「阿文」）之藥頭，聯繫購買安非他命事宜，待「阿文」將
    安非他命送至上址樓下，甲○○前去交付五千元給「阿文」，並取得安非他命一
    小包（下稱第一次購買毒品）。復於同年月十五日，在上址，甲○○與乙○○亦
    各出資二千五百元，共合資五千元，並聯繫「阿文」購買毒品事宜，再由甲○○
    偕同乙○○搭車至臺中市○○路附近，是時「阿文」委由真實姓名年籍不詳綽號
    「阿姐」之成年女子（下稱「阿姐」）前來收取五千元，同時交付安非他命一小
    包給甲○○（下稱第二次購買毒品）。甲○○藉由上述二次幫助乙○○購得毒品
    之方法，取得安非他命，返回至上址乙○○住處後，與乙○○平分，連續二次幫
    助乙○○施用安非他命（起訴書誤載為海洛因，乙○○施用毒品部分，已經原審
    法院裁定送觀察勒戒執行後，認無繼續施用之傾向，經檢察官為不起訴處分確定
    ）。嗣於同年十月十五日凌晨一時許，在乙○○住處後門，為警查獲，並自甲○
    ○處扣得安非他命一包（毛重○‧三二公克、淨重○‧二三公克，取○‧○一一
    公克鑑驗，驗餘淨重○‧二二公克）及自乙○○身上扣得安非他命一包（毛重一
    ‧九一公克、淨重一‧七○公克，取○‧○一公克鑑驗，驗餘淨重一‧六九公克
    ），而查得上情。
二、案經台北市政府警察局北投分局移送台灣台中地方法院檢察署檢察官偵查起訴。
      理  由
一、訊據被告甲○○對於前述兩次與乙○○合資購買安非他命之事實，固直言不諱，
    惟否認有幫助乙○○施用第二級毒品之犯行，辯稱：二次均是伊與乙○○合資購
    買，因為一起買比較便宜，但買來分配後是各人施用各人的，而且二次購買乙○
    ○均有出面參與購買事宜，伊僅是因為合資購買比較便宜，所以才與乙○○合資
    一同購買毒品，伊實無幫助乙○○施用毒品之犯行云云。惟查：
  (一)被告於偵查中供稱：伊與乙○○合資購買安非他命，前後有兩次，第一次是十月
    七、八日，是伊約藥頭至乙○○住處樓下拿毒品，第二次與乙○○一起過去拿，
    伊與乙○○一人出兩千五百元，向綽號「阿文」之人購買，是由伊約藥頭到乙○
    ○住處樓下，因乙○○跟藥頭不熟，伊就把乙○○給伊的錢，拿到樓下去跟藥頭
    買，第二次是伊坐朋友的車到台中市○○路附近，伊和乙○○下車，不久就有個
    女孩子騎車過來將安非他命交給伊，伊就上車等語；另證人乙○○於偵查中亦供
    稱：「（你安非他命何來？）那是甲○○幫我買的，不知他向何人買的」、「（
    毒品何來？）我是與甲○○合資去買的，有時我有去，有（時）沒有，都是甲○
    ○與一位綽號小文買的」、「（記得有幾次？）幾次我不記得，但我有託甲○○
    買，因賣給他的人不讓我跟，當時我在家，藥頭在我家樓下由甲○○下去跟藥頭
    買」等語。由被告甲○○與證人乙○○於偵查中供證之內容觀之，被告與乙○○
    兩次合資向綽號「阿文」之藥頭購買安非他命固然屬實，惟乙○○與綽號「阿文
    」之藥頭不熟，故第一次合資購買安非他命時，係由被告負責聯絡綽號「阿文」
    之藥頭，乙○○將二千五百元交付被告，由被告單獨至乙○○住處樓下向綽號「
    阿文」之藥頭購買安非他命，乙○○則在住處等候，第二次乙○○雖與被告同往
    台中市○○路某處購買安非他命，惟亦係由被告將購買安非他命之價款交付「阿
    姐」之女子，並由「阿姐」將安非他命交付被告。
  (二)雖被告於原審審理時供稱：「‧‧‧第一次是在乙○○他家（台中縣潭子鄉○○
    路○段五三二號）門口買的，三、四樓都是乙○○他家的，那時候乙○○跟我一
    起下樓來向阿文買毒品，我與乙○○約隔兩公尺，乙○○也有與阿文點頭，他們
    兩人有認識但不是很熟，所以由我出面數錢點五千元給阿文買安非他命一錢約三
    點多公克，阿文收到錢後，隨即開車離開」、「（由何人聯絡？）我們一起輪流
    打電話，第一次是乙○○打的，接通後由我講，第二次我們輪流打的，接通後電
    話內由我講說我要的部分是兩千五百元，換由乙○○講他也要兩千五百元的毒品
    ，我們講各自的等語」。而證人乙○○於原審審理時雖亦證稱：（是否於九十年
    十月七、八日在你家請被告幫你買安非他命？）我們一起出資買的，各出資二千
    五百元向阿文買的」、「（何人與阿文聯絡？）是被告與阿文聯絡的，我當時有
    與被告一同下樓，我在我家門口離阿文約三公尺看到阿文向被告拿錢，阿文拿毒
    品給被告」、「（是否認識阿文？）我不太認識，但我見過他幾次面，當時我是
    把錢交給被告由他出面一起買的」、「（電話中是何人與阿文談事情？）我們兩
    個人一起與他談的」、「（第二次你如何給的？）應該是我自己給的沒有錯」等
    語。由上述被告與證人乙○○供證內容觀之，渠等雖供證稱就兩次與「阿文」電
    話聯絡購買安非他命之過程，被告與乙○○均有與「阿文」談及購買安非他命之
    事，且第一次購買安非他命時，證人乙○○亦在場，第二次購買安非他命時，乙
    ○○親將二千五百元交付「阿姐」云云。然此顯然與被告、證人乙○○於偵查所
    為供證內容不合；且若被告與乙○○在電話中分向「阿文」聲稱欲各買二千五百
    元，「阿文」理應將被告與乙○○欲購買之安非他命分裝成二包，並應將其中要
    交給被告之該包安非他命加多份量，以為酬謝被告介紹客人之功。然被告與乙○
    ○始終供證稱兩次所買安非他命均為一包，買回來之後一人分一半等語，足見被
    告與證人乙○○於原審翻異前詞，所為供證顯係事後砌詞圖卸及迴護被告之詞，
    尚不足採。
  (三)按販賣毒品刑責至重，非可公然為之，且若非與販毒者熟識取得信賴，衡常不易
    購得毒品，是以施用毒品者若與販毒者不甚熟悉，常需借助他人代為價購；且販
    毒之風險極大，小量多次購買之風險顯然高於單次大量購買，是以合資購買所取
    得之份量應多於分散多次購買之總和，此亦為被告與證人乙○○所供承。證人乙
    ○○因與「阿文」不熟，且乙○○於本院調查時到庭證稱伊並無「阿文」之聯絡
    電話，亦未曾提供聯絡電話給「阿文」等語，顯然乙○○無法聯絡「阿文」而向
    其購買安非他命，乙○○需借助於被告之管道與人脈關係之協助，始得取得上開
    施用之毒品。被告明知乙○○欲價購安非他命施用，竟應允代為聯絡「阿文」，
    並出面向「阿文」或其所委託之「阿姐」購買安非他命，再交付予乙○○施用，
    其有幫助乙○○施用安非他命之犯意甚明。或謂：於通常情況下，一般人均不願
    無償幫人購買毒品，以免於購買或持有毒品之過程中為警查獲，使自己身陷司法
    訴追之危險。查本案雖無確切證據足資證明被告幫助乙○○向「阿文」購買安非
    他命，乙○○曾給其何項利益，然乙○○於本院調查時證稱合買五千元的量會比
    單獨二次購買二千五百元的量還多等語，被告又供稱買回來之後一人分一半，顯
    然合資購買對被告有利，此應為被告願意聯絡並出面幫助乙○○向「阿文」購買
    安非他命之原因。
  (四)被告幫助乙○○購買安非他命並交付後，乙○○均曾施用其中之安非他命，此業
    據證人乙○○於原審證述屬實，並有警方自乙○○身上扣得之安非他命一包足佐
    ；而該包查扣之結晶體經鑑驗結果為甲基安非他命（毛重一‧九一公克、淨重一
    ‧七○公克，取○‧○一公克鑑驗，驗餘淨重一‧六九公克），亦有台北市政府
    警察局鑑驗通知書在卷可稽；乙○○之尿液經送請檢驗結果亦呈安非他命陽應反
    應，並有台北市政府警察局北投分局查獲煙毒案件尿液送驗紀錄簿、台北市立療
    養院煙毒尿液檢驗報告書各一紙在卷可憑。乙○○因施用第二級毒品，經原審法
    院裁定觀察勒戒後，因無繼續施用毒品之傾向，亦經台灣台中地方法院檢察署檢
    察官於九十年十一月九日以九十年度毒偵字第五一一四號案處分不起訴確定在案
    ，有該不起訴處分書資料一份在卷可憑。此外，並有查獲被告當時自被告處扣得
    之安非他命一包足資佐證，而該包結晶體亦經送請鑑驗結果為甲基安非他命（毛
    重○‧三二公克、淨重○‧二三公克，取○‧○一一公克鑑驗，驗餘淨重○‧二
    二公克），此亦有台北市政府警察局鑑驗通知書在卷可憑。
  (五)事證已臻明確，被告所辯係事後卸責之詞，不足採信，證人乙○○於本院調查時
    所證合資購買安非他命算不上誰幫誰云云，亦係因被告曾幫其購買安非他命施用
    而生感謝之念而為迴護被告之詞，同不足採。被告犯行堪以認定，自應依法論科
    。
二、核被告所為係刑法第三十條第一項、毒品危害防制條例第十條第二項之幫助施用
    第二級毒品安非他命罪，被告持有第二級毒品安非他命之低度行為應為幫助施用
    第二級毒品安非他命之高度行為所吸收，不另論罪。又被告前後兩次幫助行為係
    基於概括犯意，反覆為之，而犯相同罪名之罪，為連續犯，應以一罪論，並依法
    加重其刑；又被告前於八十四年間因違反麻醉藥品管理條例案件，經原審法院判
    處有期徒刑七月，於八十四年九月二日確定，另因藥事法案件經本院判處有期徒
    刑十月，於八十五年五月三十日確定，前開兩案嗣經本院裁定定其應執行之刑為
    有期徒刑一年二月確定；又於八十五年間因違反麻醉藥品管理條例案件，經原審
    法院判處有期徒刑一年，於八十五年十月十九日確定；再於八十五年間同因違反
    麻醉藥品管理條例案件，經本院判處有期徒刑八月，於八十五年十月十一日確定
    ，上開各罪刑經送監執行及接續執行，於八十七年一月十三日假釋付保護管束出
    監，迨八十七年三月二十二日假釋期滿未經撤銷視為執行完畢，有台灣台中地方
    法院檢察署刑案資料查註紀錄表一份在卷可按，其於刑之執行完畢後五年以內再
    犯有期徒刑以上之本罪，為累犯，應依法遞加重其刑。又被告係幫助犯，爰依刑
    法第三十條第二項規定就正犯之刑減輕之。原審疏未詳查，遽以不能證明被告犯
    罪，而為被告無罪之諭知，自有未當，檢察官上訴意旨執此指摘，為有理由，自
    應將原判決撤銷改判。爰審酌被告犯罪之動機、目的、手段、幫助他人購買安非
    他命，助長施用毒品之惡風，戕害他人身心健康，犯後未能坦認犯行之態度等一
    切情狀，量處如主文第二項所示之刑，並諭知易科罰金折算之標準，以示懲儆。
    扣押之甲基安非他命驗餘淨重零點貳貳公克、壹點陸玖公克，應依毒品危害防制
    條例第十八條第一項前段規定沒收銷燬之。
據上論結，應依刑事訴訟法第三百六十九條第一項前段、第三百六十四條、第二百九
十九條第一項前段，毒品危害防制條例第十條第二項、第十八條第一項前段，刑法第
十一條前段、第三十條第一項、第二項、第五十六條、第四十七條、第四十一條第一
項前段，罰金罰鍰提高標準條例第二條，判決如主文。
本案經檢察官丙○○到庭執行職務。
中        華        民        國  九 十 一  年    十二    月   十二     日
                                  臺灣高等法院臺中分院刑事第四庭
                                        審判長法  官  洪  耀  宗
                                              法  官  蕭  錦  鍾
                                              法  官  江  德  千
右正本證明與原本無異。
不得上訴。
                                              書記官  吳  麗  琴
中        華        民        國  九 十 一  年    十二    月   十二     日
【附錄論罪科刑法條】
刑法第三十條：
幫助他人犯罪者，為從犯。雖他人不知幫助之情者，亦同。
從犯之處罰，得按正犯之刑減輕之。
毒品危害防制條例第十條第二項：
施用第二級毒品者，處三年以下有期徒刑。
                                                                        Ｋ
